【裁判字號】    99,監宣,138
【裁判日期】    991224
【裁判案由】    監護宣告
【裁判全文】
臺灣嘉義地方法院民事裁定             99年度監宣字第138號
聲  請  人  徐宮雄
上列聲請人聲請監護宣告事件，本院裁定如下：
    主    文
聲請駁回。
聲請程序費用由聲請人負擔。
    理    由
一、聲請意旨略以：聲請人為劉阿菊之長子，緣劉阿菊於民國99
    年9月28日因車禍致頭部外傷、顱骨損傷，進入財團法人嘉
    義長庚紀念醫院急診，並於同日接受開顱手術及治療，且住
    進加護病房，10月4日轉至普通病房，10月20日轉至復健病
    房持續接受藥物與復健治療，惟經醫生診斷，劉阿菊右側肢
    體無力、無法翻身，需使用輪椅及氣墊床，且意識混亂，仍
    需插管（鼻胃管及尿管），尚無法自行排便，需全天候有人
    照顧日常起居，顯示其在精神上已處於不能為意思表示或受
    意思表示，或不能辨識其意思表示之效果而人事不知之狀態
    ，無法自理其生活事務，聲請人為其長子，屬於民法所規定
    得聲請監護宣告之人，今劉阿菊既終日臥病在床昏迷、人事
    不知，則一切事務當無再有處分及管領之能力，為此依民法
    第14條第1項、民事訴訟法第597條、第598條規定，聲請對
    其為監護之宣告，又因劉阿菊之父母業已過世，其已離婚，
    育有一子三女，僅聲請人與其同住，並經子女間協議同意選
    定聲請人為監護人，以利代受監護宣告之人處理後續車禍民
    、刑事告訴或理賠相關事宜暨代為日後相關法律行為，暨指
    定徐郁君為會同開具財產清冊之人等語。
二、按對於因精神障礙或其他心智缺陷，致不能為意思表示或受
    意思表示，或不能辨識其意思表示之效果者，法院得因本人
    、配偶、四親等內之親屬、最近一年有同居事實之其他親屬
    、檢察官、主管機關或社會福利機構之聲請，為監護之宣告
    0。法院對於監護之聲請，認為未達第1項之程度者，得依第
    15條之1第1項規定，為輔助之宣告。又對於因精神障礙或其
    他心智缺陷，致其為意思表示或受意思表示，或辨識其意思
    表示效果之能力，顯有不足者，法院得因本人、配偶、四親
    等內之親屬、最近一年有同居事實之其他親屬、檢察官、主
    管機關或社會福利機構之聲請，為輔助之宣告。民法第14
    條第1、3項、第15條之1第1項分別定有明文。
三、經查，聲請人主張之前揭事實，固據提出戶籍謄本4 份、長
    庚醫療財團法人嘉義長庚紀念醫院診斷證明書影本1 份、協
    議書2 份為憑；惟經本院審驗劉阿菊之精神及心智狀況，在
    鑑定人前點呼劉阿菊之姓名、年籍等事項，其對點呼姓名有
    反應，知道現在因臉不舒服在長庚醫院，經詢問有幾名子女
    及今天日期等問題，其回答有五名女兒、三名兒子、今天是
    星期三等語，雖無法正確回答子女數、父母姓名及因何住院
    ，然尚屬針對問題回答，而非如聲請狀所述已終日昏迷在床
    ，人事不知。暨斟酌長庚醫療財團法人嘉義長庚紀念醫院精
    神科主治醫師周士雍所為之鑑定結果，認劉阿菊於今年9月
    28 日車禍，產生腦出血，並接受開顱手術，雖經復健，目
    前認知功能與生活自理功能仍留有後遺症，呈現退化狀態，
    劉阿菊不知現今之年月日、自己年齡、地點，尚有部分識人
    之能力，能夠區分性別、左右手，對問題能了解意思，且可
    切題回答，並有良好之社交反應，能微笑並問候鑑定人，劉
    阿菊目前於復健科住院治療中，其精神狀態仍有改善之可能
    ，目前仍處於車禍腦傷之恢復期，故劉阿菊現之心智狀態暫
    時無法判斷等語，此有本院99年12月21日之勘驗筆錄附卷可
    稽。故劉阿菊雖因車禍腦傷而遺有後遺症，然車禍發生迄今
    約僅3個月，目前尚處於恢復期而極有改善可能，是否因精
    神障礙或其他心智缺陷，致不能為意思表示或受意思表示，
    或不能辨識其意思表示之效果；或是否為意思表示或受意思
    表示，或辨識其意思表示效果之能力，顯有不足，均非現階
    段可為正確之鑑定判斷，核與前揭監護宣告或輔助宣告之要
    件不符，是聲請人聲請對劉阿菊為監護宣告或輔助宣告，於
    法不合，應予駁回。
四、依民事訴訟法第608 條第2 項裁定如主文。
中    華    民    國    99    年    12    月    24    日
                   家事庭     法  官  洪嘉蘭
以上正本係照原本作成。
如對於本裁定抗告，應於裁定送達後10日內向本院提出抗告狀，
並應繳納抗告費新臺幣1,000 元。
中    華    民    國    99    年    12    月    24    日
                              書記官  許家瑜

司法院資訊處製作；財團法人民間司法改革基金會備份。
